【裁判字號】    98,交抗,76
【裁判日期】    980518
【裁判案由】    聲明異議
【裁判全文】
臺灣高等法院臺南分院交通事件裁定     98年度交抗字第76號
抗  告  人
即受處分人  甲○○
上列抗告人因違反道路交通管理處罰條例案件，不服臺灣嘉義地
方法院中華民國98年2月27日所為裁定（98年度交聲字第35號）
提起抗告，本院裁定如下：
    主  文
原裁定撤銷，發回臺灣嘉義地方法院。
    理  由
一、抗告意旨略以：
  (一)依原審裁定書理由欄三(二)所述，「現場那邊有幾間修車廠有
    照明」，惟該處實際上只有一家富民修車廠，且當天晚上8
    點52分時並無營業，無從提供照明。
  (二)現場攔檢車道並無路燈，舉發員警無法從站立點看到燈號（
    因2個號誌背面皆無燈號，正面才有），而該處店、住家皆
    已關門，故光線嚴重不足，與舉發員警本身視力好壞無關。
    又違規地點之號誌燈與停止線並非完全是直線，且經以捲尺
    實際丈量，停止線至第一號誌燈距離為22.1公尺，第一號誌
    燈至第二號誌燈相距25.5公尺。
  (三)另員警具結證稱舉發當日係站立於「卍」字位置亦屬有誤，
    請雙方當庭對質，並傳康警員交互對質，以釐清正確位置（
    第一次開庭抗告人因故未到庭），舉發員警當天執勤所在之
    正確位置需再往後方移動20幾公尺。又員警聲稱當日一共開
    出3張罰單，且舉發違規當時另名員警亦在開單，請求查證
    其餘受處分人遭舉發違規當時，2位員警站立之執勤位置為
    何。
  (四)本件舉發違規地點常於綠燈時因左轉機車直行至待轉區（待
    轉區未劃格子，故停等機車凌亂），阻擋直行機車而造成闖
    紅燈之誤解，而照片無法完全呈現當日現場狀況，從而請求
    當庭播放數位錄影以說明舉發當天路口之情形。為此，請求
    撤銷原裁定等語。
二、原裁定意旨略以：
  (一)異議人（即受處分人）於民國97年12月10日20時52分許，騎
    乘車牌號碼352- DUC號重型機車，於高雄縣燕巢鄉○○路與
    鳳東路口處，經舉發機關以「闖紅燈（由西向東）」為由予
    以製單舉發。嗣原處分機關依道路交通管理處罰條例第53條
    第1項及同條例第63條第1項第3款之規定，裁處抗告人新臺
    幣（下同）1, 800元之罰鍰，並記違規點數3點等事實，有
    舉發通知單在卷可稽，且為抗告人所不爭執，此部分事實堪
    認屬實。
  (二)而異議人雖主張其當日並未闖紅燈，員警執勤位置無法看到
    伊通過路口停止線時燈號為何云云。惟證人即舉發本件交通
    違規之員警乙○○於本院調查時具結證稱：當日伊係與同事
    康榮華共同執行交通取締勤務，當時因警車不可能停在路邊
    ，會影響交通，所以是將警車停在富民汽車修護廠旁邊空地
    ，伊本人是往前站在一家佛教藝品店前面往前看，當時是夜
    間，但現場那邊因為有幾間修車廠，有照明，紅綠燈的燈號
    很清楚，伊沒有近視，視力很正常，從伊站立的位置到路口
    之間不完全是直線，但該處道路只是稍微有點幅度，伊是往
    前站立，所以可以看得到路口號誌燈，而且該處有2個號誌
    ，由照片上可以看出號誌燈與停止線幾乎是平行的，當時異
    議人行駛的方向以及對向的車道都已經轉變成紅燈好幾秒，
    異議人還是闖過來，伊才將異議人攔下來；異議人提出的照
    片所拍攝的值勤位置是警車停放的位置，與伊實際上站的位
    置不一樣，伊是站在照片裡面有拍到「卍」字的地方，就是
    佛教藝品店前面，經以滾輪測量，伊值勤地點與路口號誌距
    離約70公尺；員警會在該處執行交通勤務，是因為該處是要
    上國道10號的公路，角宿路那邊常常會有大貨車行駛，而那
    邊是丁字路口，有些用路人會貪圖方便闖越紅燈，很危險，
    所以才會在那邊攔停等語纂詳（見臺灣嘉義地方法院98年度
    交聲字第35號卷【下稱原審卷】第25-29頁）。證人乙○○
    與異議人並不相識，亦無嫌怨，衡情應不致在到庭具結擔保
    其證言可信度之情況下，仍甘冒偽證罪責，任意誣指異議人
    闖紅燈；且證人乙○○就當日執勤位置、異議人之行車方向
    、攔查所見過程等節，均能為清楚之證述，益徵其所言並非
    子虛，應屬可採。
  (三)此外，並有證人乙○○提出之現場照片及現場圖附卷可參（
    見原審卷第31-32頁）。由證人乙○○提出之現場照片所標
    示之當日員警站立位置以及號誌設置地點（見原審卷第32頁
    ），對照抗告人聲明異議狀檢附之現場照片圖六（見原審卷
    第12頁），可看出站立於證人乙○○所稱之佛教藝品店前道
    路，確可清楚目視前方即鳳東路與角宿路交岔路口之號誌變
    換情形。綜上，堪認異議人確有於原處分書所載時、地行經
    有燈光號誌管制之交岔路口闖紅燈之事實無訛。
  (四)異議人雖另主張員警並未提出資料佐證其有闖紅燈之違規云
    云。惟交通違規事件之取締，如能佐以科學監視儀器監測所
    得證據，固然較不易產生爭議，但執勤人員基於其親身見聞
    ，於法院調查時到庭具結證述所為證詞，經法院調查後，如
    無瑕疵或違背經驗、論理法則之處，亦得採為形成心證之證
    據。且闖紅燈之交通違規情形係發生於瞬間，若非以監視錄
    影方式取證，依其本質無從立即拍照存證，又縱設有監視器
    ，亦存有攝影範圍、角度、畫質解析度等不確定之條件，未
    必均能攝得清晰可辨之畫面，而闖紅燈之交通違規之所以需
    嚴加取締，係因駕駛人往往為逞一時之快，而急速闖紅燈通
    過路口，使信賴號誌之其他行向車輛或用路人不及預期防免
    ，而發生交通意外事故，故舉發闖紅燈違規之用意即在於使
    駕駛人遵守號誌，避免意外發生，基於保障公眾道路安全及
    人民生命之行政目的，若要求執勤警員就闖紅燈之交通違規
    事實，均需附有明確清晰之照片始得舉發，無異苛求，亦有
    礙於前揭行政目的之達成。是本件自不得僅因舉發機關未能
    提出監視錄影畫面或照片以資佐證，即遽行推斷異議人未有
    闖紅燈之違規事實甚明。
  (五)綜上所述，異議人違規之事證明確，從而，原處分機關就異
    議人之上開違規事實，援引道路交通管理處罰條例第53條第
    1項，依違反道路交通管理事件統一裁罰基準及處理細則、
    裁罰基準表之規定，裁處異議人罰鍰1,800元，並依同條例
    第63條第1項之規定，記違規點數3點，核無不當或違法，本
    件異議為無理由，應予駁回。
三、本院經查：
  (一)本件抗告人甲○○固主張違規地點處僅有一家富民修車廠，
    且當晚並無營業，又附近店、住家皆已關門，而攔檢車道並
    無設立路燈，無法提供照明云云。然觀諸卷附之現場照片，
    舉發違規地點附近除富民汽車修護廠外，兩側街道尚有其他
    商家及住家（參原審卷第32頁編號一照片），且案發之時間
    為晚上8點52分，尚非住民睡眠時間，理應不致全然無燈光
    照射；況本件係闖紅燈之違規，是縱舉發本件違規當日富民
    汽車修護廠及和其位於同側之住、商家皆已關門，且攔檢車
    道亦無路燈，然紅綠燈之號誌顯示於夜間理應不受附近環境
    有無照明之影響，自不生抗告人所稱因現場無照明致執勤警
    員無法清楚目視之情況。
  (二)抗告人又辯稱證人即本件舉發警員乙○○具結證稱當日站立
    之位置有誤，而原審以該證人提出之現場照片所標示之當日
    員警站立位置以及號誌燈設置地點（參原審卷第32頁），對
    照抗告人於原審檢附之現場照片圖六（參原審卷第12頁），
    認定證人站立於所稱之佛教藝品店前道路，確可清楚目視前
    方即鳳東路即與角宿路交岔路口之號誌變換情形，且證人乙
    ○○與抗告人並不相識，亦無嫌怨，衡情應不致在到庭具結
    擔保其證言可信度之情況下，仍甘冒偽證罪責，任意誣指抗
    告人闖紅燈，故其言應屬可採，尚非無見。惟抗告人甲○○
    另以違規地點之號誌燈與停止線並非完全是直線，且經以捲
    尺實際丈量，停止線至第一號誌燈距離為22.1公尺，第一號
    誌燈至第二號誌燈相距25.5公尺置辯乙節，經審酌原審卷附
    之編號二現場照片（參原審卷第32頁），停止線上方雖設有
    號誌燈，且依證人庭呈之現場圖，其上亦標示抗告人所闖越
    之號誌燈和停止線位置重疊，然經對照同頁編號三照片，該
    號誌燈之下方地面並無停止線，從而證人乙○○是否可自其
    站立之攔停位置處目視對向號誌燈轉換為紅燈當時，即可判
    定抗告人已經超越停止線？尚非無疑。據此，抗告人前開所
    辯，應屬正當。
  (三)至抗告人甲○○認因卷附照片無法顯示舉發違規當時現場之
    情形，故請求當庭播放數位錄影畫面，並聲請傳訊舉發違規
    當日另名與證人乙○○共同執勤之警員康榮華到庭對質，以
    釐清當日證人乙○○所站之攔查位置乙節，雖與本件違規情
    事有無之判斷具有關連性，然證人乙○○已於原審調查程序
    時證稱，本件舉發違規當時並無拍照、攝影或是其他證據可
    查，且警員康榮華於舉發違規當時並未看到抗告人闖紅燈，
    有原審訊問筆錄在卷可稽（參原審卷第27頁），從而就上開
    聲請調查部分，應認無必要，附此敘明。
  (四)綜上所述，原裁定就本件抗告人甲○○違規闖越之號誌燈及
    其與停止線之相關位置、距離為何，仍有未釐清之處，而此
    部分攸關違規事實有無之認定，抗告人執此提起抗告，指摘
    原裁定不當，為有理由，應由本院將原裁定予以撤銷，發回
    原法院再為詳實查明後，而為適當之處分。
四、據上論斷，依道路交通案件處理辦法第26條，刑事訴訟法第
    413條，裁定如主文。
中    華    民    國    98    年    5     月    18    日
                  刑事第二庭  審判長法  官  葉居正
                                    法  官  郭千黛
                                    法  官  洪碧雀
以上正本證明與原本無異。
不得再抗告。
                                    書記官  魏芝雯
中    華    民    國    98    年    5     月    19    日


司法院資訊處製作；財團法人民間司法改革基金會備份。
